最高法院刑事判決　　　　　　　　　　　　　　　八十六年度台上字第六九七八號
　　上　訴　人　甲○○
右上訴人因傷害致重傷案件，不服台灣高等法院中華民國八十五年十二月六日第二審
更審判決（八十五年度上更(一)字第五三六號，起訴案號：台灣板橋地方法院檢察署八
十三年度偵字第一五三四三號），提起上訴，本院判決如左：
    主  文
原判決撤銷，發回台灣高等法院。
    理  由
本件原判決認定上訴人甲○○於民國八十三年八月十日十七時許，在台北縣板橋市○
○路○段二三九巷二十號豪美服飾店內剪裁衣服時，因嫌其未婚妻即被害人顏汝亙未
將裁剪布拉好，心生怒意，竟基於傷害之故意，且有預見以木質量尺敲擊人之頭臉部
或眼睛時足以導致眼睛失明之危險，其竟持店內剪裁用之木質量尺往顏汝亙頭臉部敲
打，正中其左眼，致其左眼外傷、眼角膜破裂、玻璃體出血，經治療後視力仍無光感
，眼球萎縮無復原可能之重傷害等情。因而維持第一審變更檢察官起訴法條，論處上
訴人傷害人之身體，因而致人於重傷罪刑之判決，駁回上訴人在第二審之上訴，固非
無見。
惟查(一)刑事訴訟法第三百六十八條所謂第二審法院認為上訴無理由者，應以判決駁回
之，係指第一審判決與第二審審理結果所應為之判決相同者而言。若原審認定之事實
，與第一審判決所認定者不盡相同，應將第一審判決撤銷改判，不能仍予維持而駁回
上訴。本件第一審判決事實欄係認定上訴人基於傷害之故意，且有預見以尖銳而有相
當重量之物品敲擊人之頭部，可能因頭部受傷導致眼睛失明之危險。竟持店內裁縫用
之木質量尺一支，敲打顏汝亙頭部，致顏汝亙受有左眼外傷、眼角膜破裂及玻璃體出
血，經治療後視力仍無光感，眼球萎縮無復原可能之重傷害。而原判決事實欄則認定
上訴人基於傷害之故意，且有預見以木質量尺敲擊人之頭臉部或眼睛時，足以導致眼
睛失明之危險，其竟持店內剪裁用之木質量尺往顏汝亙頭臉部敲打，正中其左眼，致
其左眼外傷、眼角膜破裂、玻璃體出血，經治療後視力仍無光感，眼球萎縮無復原可
能之重傷害。其認定上訴人係以木質量尺打中顏汝亙左眼，致毀敗該目視能，與第一
審判決認定係以該量尺打顏汝亙頭部，導致毀敗左目視能，事實不盡相同，乃竟不將
第一審判決撤銷改判，仍予維持，於法殊屬有違。(二)告訴人顏汝亙於偵查中指稱上訴
人以量尺打伊時，熨斗師有看到（見偵查卷三頁背面），本院前次發回時，已指明應
傳訊該熨斗師調查。而原判決理由內雖謂證人陳姿華於原審調查時稱：熨斗師傅小姐
已回澳門等語，既僅知熨斗師姓傅，並無名字，且又回澳門，自無從傳訊查證云云。
然既已知熨斗師姓傅，且為澳門人，自不難經由內政部警政署入出境管理局之入出境
資料，查得該熨斗師之姓名住所，而予傳訊，乃不循此，遽謂無從傳訊調查，自有應
於審判期日調查之證據未予調查之違法。上訴意旨指摘原判決不當，非無理由，應認
仍有發回更審之原因。
據上論結，應依刑事訴訟法第三百九十七條、第四百零一條，判決如主文。
中      華      民      國    八十六    年     十一     月    二十七    日
                              最高法院刑事第九庭
                                  審判長法官  謝  家  鶴
                                        法官  羅  一  宇
                                        法官  花  滿  堂
                                        法官  陳  世  淙
                                        法官  劉  介  民
      右正本證明與原本無異
                                              書  記  官
中      華      民      國    八十六    年     十二     月      二      日
